【裁判字號】    99,交聲,561
【裁判日期】    991231
【裁判案由】    違反道路交通管理處罰條例聲明異議
【裁判全文】
臺灣新竹地方法院交通事件裁定         99年度交聲字第561號
移送機關    交通部公路總局新竹區監理所
異議人即
受處分人    陳文興
上列受處分人因違反道路交通管理處罰條例案件，對於交通部公
路總局新竹區監理所民國99年9 月23日所為之竹監自字第裁50-D
B0000000號違反道路交通管理事件裁決書，聲明異議，本院裁定
如下：
    主  文
異議駁回。
    理  由
一、原處分意旨略以：異議人即受處分人陳文興於民國99年8 月
    11日9 時8 分許，駕駛車牌號碼591-RM號自用一般大貨車，
    行經桃園縣平鎮市○○路與南豐路115 巷路口時，因有「駕
    車行經有燈光號誌管制之交岔路口闖紅燈」之違規事由，經
    桃園縣政府警察局平鎮分局平鎮派出所警員王韋權當場填掣
    桃警局交字第DB0000000 號舉發違反道路交通管理事件通知
    單（下稱舉發通知單），爰依道路交通管理處罰條例第53條
    第1 項規定，裁處異議人罰鍰新台幣（下同）3,600 元，並
    依同條例第63條第1 項規定記違規點數3 點。
二、異議意旨略以：伊否認有上開違規情事，伊當時係駕駛大貨
    車從中豐路轉南豐路往工業區方向直行，舉發員警並未提出
    照片佐證，且觀諸舉發單上記載違規地點為「南豐路115 巷
    口」，伊當時並未經過該路口，故該舉發單應為無效；另員
    警未當場攔停舉發，卻在距離上開違規地點200 公尺處才將
    伊攔停，使伊無法尋找路口之路人為伊做證，爰依法聲明異
    議，請求撤銷原處分等語。
三、按汽車駕駛人駕駛汽車，應遵守道路交通標誌、標線、號誌
    之指示，道路交通安全規則第90條前段定有明文。又道路交
    通標誌標線號誌設置規則第206 條第5 款第1 目規定「圓形
    紅燈」之行車管制號誌係表示禁止車輛通行，並不得超越停
    止線或進入路口。次按汽車駕駛人行經有燈光號誌管制之交
    岔路口闖紅燈者，處新臺幣（下同）1,800 元以上5,400 元
    以下罰鍰，並記違規點數3 點，道路交通管理處罰條例第53
    條第1 項、第63條第1 項第3 款亦分別定有明文。
四、經查：
  (一)本件異議人於前揭時間駕駛系爭車輛，由東向西沿桃園縣平
    鎮市○○路，行經與南豐路115 巷之交岔路口時，未遵守設
    置於南豐路115 巷與南豐路交岔路口之燈光號誌，而闖越紅
    燈繼續直行南豐路等情，業經證人即本件舉發警員王韋權到
    庭具結證稱：「…當時我騎車在南豐路上要往中豐路方向，
    也就是和異議人對向車道，我在南豐路115 巷與南豐路的交
    岔路口停紅綠燈時，當時的號誌是一般的紅黃綠燈號誌，當
    時是紅燈，我停在那邊，親眼目睹異議人開自用大貨車沒有
    減速就直接在我的前面對向車道闖紅燈開過去，後來我就調
    頭追上去，追到地圖上的盤查地點，到異議人的車輛側面，
    用警鳴將他攔停舉發，請他出示身分證件、駕照，我告知異
    議人因為他闖紅燈，我才盤查，且當場我也有告知他在之前
    土地銀行前面的路口闖紅燈，異議人就說他沒有注意到，不
    要開他紅單，我說這是重大違規，法定罰鍰在1,500 元以上
    ，我無法不開單，異議人還要求我開輕一點，我說我也沒有
    辦法這樣做，異議人還說他有殘障手冊，希望我開輕一點，
    我還是跟他說沒有辦法，後來我製單完畢後，異議人有點惱
    羞成怒，不想收紅單，我說不收紅單沒有關係，但還是要罰
    ，後來他沒有在紅單上面簽名，但還是有收受紅單，就離開
    了。」等語明確。
  (二)異議人於本院堅稱其絕對沒有闖紅燈，依其開車經驗從不闖
    紅燈等語，倘果真如此，異議人如遇員警攔停舉發，衡情應
    會向舉發員警堅持其並無違規情事，應會據理力爭，而非向
    員警請求依其他較輕之違規情事製單才是，然證人王韋權當
    庭證述上開情詞歷歷後，異議人經本院追問，乃當庭自承：
    「（當時有無請警察開輕一點？）有，我說車子隨便開都可
    以，就是不要開我闖紅燈，因為我沒有闖紅燈，你如果要開
    的話，就開我其他毛病都可以。（你如果堅決認為你沒有闖
    紅燈，為何還叫他隨便開？）因為闖紅燈會記我違規的點數
    ，若是開其他車子違規，反正那是老闆的車子，對我日後開
    車比較沒有影響。」等語明確，顯見異議人當時應係有闖紅
    燈之違規事實，又惟恐倘遭警依闖紅燈違規規定開單，其遭
    記點之處分，將會影響日後開車資格，方要求員警可否改依
    其他較輕事由開單，又因遭員警拒絕，方翻臉全盤否認其闖
    紅燈之違規情事。
  (三)參以：證人王韋權雖為本件舉發員警，惟其到庭所證稱之上
    開舉發經過，經查尚無違反經驗法則之處，而警員執行公務
    時，本身即受有行政懲處責任之監督，且其到庭具結作證，
    更係以刑事責任擔保其證言之真實性，又王韋權本其維護交
    通秩序職責，執行舉發勤務，與異議人並無任何恩怨仇隙，
    倘非發現異議人闖越紅燈影響交通安全，亦無任意加以攔停
    舉發之理，從而，證人王韋權於本院之前揭證詞，應堪值採
    信。
  (四)異議人雖另辯稱：員警並未提出照片或攝影舉證其違規等語
    ，惟查：交通違規事實往往驟然而現、稍縱即逝，若硬性要
    求舉發員警不分違規情節，一律必須預留證據，俾便事後提
    出供法院審酌，除有現實技術可行性之困難外，勢將大幅提
    高交通管理之行政成本，並嚴重削弱道路交通管理之行政效
    能，此絕非立法者制定道路交通管理法規之本意。又本件異
    議人駕車行經有燈光號誌管制之交岔路口而闖紅燈之交通違
    規行為，如有監視錄影器錄影或拍照存證之物證資料，固可
    免除不必要之爭議，然員警執行交通勤務，依法並未要求就
    任何違規事項均必須錄影或拍照存證，此觀道路交通管理處
    罰條例第7 條之2 亦規定在當場不能或不宜攔截舉發之情況
    下，可逕行舉發之意旨即明，且因此等違規情事均發生於一
    剎那之間，除非恰有錄影設備或得拍攝快速移動畫面之照相
    設備，否則要求值勤警員或舉發機關需緊急錄影或拍照後以
    此為證，未免與執行勤務之實況相悖，並難以實行，故於因
    無法及時攝影取證之情況下，如無其他證據顯示舉發員警有
    誤認或故意構陷之情事時，尚難以舉發員警無法提出其他證
    據佐證，即認其所述不可採信，否則該未裝設科學儀器之路
    段，豈非陷入駕駛人得任意違規之狀態，自非妥適。故異議
    人此部分所辯，並不足採。
  (五)另異議人辯稱舉發員警未當場舉發，致其無法尋找證人作證
    等語，惟舉發員警王韋權當時係於對向車道目擊異議人闖紅
    燈違規，隨後調轉方向追上異議人，再予攔停等情，已如上
    述；又當時員警王韋權考量異議人所駕駛之車輛為自用大貨
    車，為避免影響其他用路人之行車安全及當地交通行進之順
    暢，待異議人駛至適當處所方予以攔停等情，亦據證人王韋
    權到庭具結證稱：「…我攔停舉發他的地點有施工，所以路
    面有縮減，幾線道我不確定，但是在路邊白線的裡面，那邊
    有一個空間讓他停車，不會擋到後面的來車。」等語明確，
    故舉發員警於客觀情況下，考量其他用路人安全而於距離違
    規路口約200 公尺處之適當處所，始將異議人攔停，應為適
    當且無違誤，異議人此部份之辯詞，亦不足採。
五、綜上，異議人確有在前揭時、地，駕車行經有燈光號誌管制
    之交岔路口闖紅燈之違規行為，原處分機關依前揭道路交通
    管理處罰條例第53條第1 項、第63條第1 項第3 款之規定，
    裁處異議人罰鍰3,600 元，並記違規點數3 點，尚無違誤。
    異議人猶執前詞指摘原處分不當，為無理由，自應將其異議
    駁回。
六、據上論斷，依道路交通事件處理辦法第18條，裁定如主文。
中    華    民    國    99    年    12    月    31    日
                  交通法庭  法  官  蔡川富
以上正本證明與原本無異。
如不服本裁定，應於裁定送達後5日內向本院提出抗告狀。
中    華    民    國    99    年    12    月    31    日
                            書記官  劉雅文

司法院資訊處製作；財團法人民間司法改革基金會備份。
